【裁判字號】    98,審訴,599
【裁判日期】    990421
【裁判案由】    偽造文書等
【裁判全文】
            臺灣士林地方法院刑事判決
公  訴  人  臺灣士林地方法院檢察署檢察官
被      告  乙○○
上列被告因偽造文書等案件，經檢察官提起公訴（98年度偵緝字
第579 號），被告於準備程序中就被訴事實為有罪之陳述，本院
合議庭裁定由受命法官獨任改以簡式審判程序審理，並判決如下
：
    主  文
乙○○行使偽造私文書，足以生損害於公眾及他人，累犯，處有
期徒刑參月，如易科罰金，以新臺幣壹仟元折算壹日，附表一所
示支票上偽造「傅鼎翔」名義之署押（即簽名）壹枚沒收；又意
圖為自己不法之所有，以詐術使人將本人之物交付，累犯，處有
期徒刑參月，如易科罰金，以新臺幣壹仟元折算壹日，附表二編
號1 所示銷貨單上偽造「楊麟麒」名義之署押（即簽名）壹枚沒
收；又意圖為自己不法之所有，而侵占業務上所持有之物，累犯
，處有期徒刑伍月，如易科罰金，以新臺幣壹仟元折算壹日，附
表二編號2 所示貨品簽收單上偽造「傅鼎翔」名義之署押（即簽
名）壹枚沒收；又意圖為自己不法之所有，以詐術使人將本人之
物交付，累犯，處有期徒刑參月，如易科罰金，以新臺幣壹仟元
折算壹日，附表二編號3 所示出貨單上偽造「陳秋雅」名義之署
押（即簽名）壹枚沒收。應執行有期徒刑拾月，如易科罰金，以
新臺幣壹仟元折算壹日，附表一、附表二編號2 所示支票及貨品
簽收單上偽造「傅鼎翔」名義之署押（即簽名）貳枚、附表二編
號1 所示銷貨單上偽造「楊麟麒」名義之署押（即簽名）壹枚、
附表二編號3 所示出貨單上偽造「陳秋雅」名義之署押（即簽名
）壹枚均沒收。
    事實及理由
一、本件犯罪事實及證據，除引用檢察官起訴書之記載（如附件
    起訴書）外，另更正並補充：(一)被告乙○○前於民國95年間
    ，因侵占案件，經臺灣板橋地方法院以95年度簡字第4712號
    判決處有期徒刑6 月確定，於96年7 月26日易科罰金執行完
    畢。(二)本件犯罪事實，業據被告於本院98年7 月22日準備程
    序期日、99年1 月13日準備程序期日及審理中坦承不諱，核
    與起訴書所載之證據相符，足認被告上開任意性自白與事實
    相符，本件事證明確，被告犯行洵堪認定，均應依法論科。
二、核被告乙○○就起訴書犯罪事實欄一之(一)所為，係犯刑法第
    216 條、第210 條之行使偽造私文書罪及同法第339 條第1
    項之詐欺取財既遂罪；就起訴書犯罪事實欄一之(二)、(四)所為
    ，均係犯刑法第217 條第1 項之偽造署押罪及同法第339 條
    第1 項之詐欺取財既遂罪；就起訴書犯罪事實欄一之(三)所為
    ，係犯刑法第217 條第1 項之偽造署押罪及同法第336 條第
    2 項之業務侵占罪。被告所為起訴書犯罪事實欄一之(一)所示
    之偽造署押行為為偽造私文書之部分行為，又偽造私文書之
    低度行為為行使偽造私文書之高度行為所吸收，均不另論罪
    。又被告就起訴書犯罪事實欄一(一)至(四)之犯行，各係以1 行
    為同時侵害數法益，均為想像競合犯，各應依刑法第55條規
    定從一重處斷。被告所犯上開各罪，犯意個別，行為互殊，
    應分論併罰。再被告有上述前科執行情形，此有臺灣高等法
    院被告前案紀錄表1 份附卷可考，其於前案有期徒刑執行完
    畢後，5 年以內故意再犯本件有期徒刑以上之各罪，均為累
    犯，均應依法加重其刑。另查，本件被告就起訴書犯罪事實
    欄一之(三)所犯之業務侵占罪，依刑法第336 條第2 項規定之
    法定最低刑度為6 月以上有期徒刑，惟查被告係因一時思慮
    未周，始為上開業務侵占犯行，且所侵占之金額僅新臺幣（
    下同）15,950元，對被害人新福鶯交通器材有限公司（下稱
    新福鶯公司）所造成之損害尚屬輕微，況被告於本院審理中
    既已坦承犯行，深具悔意，且就所侵占之金額全數償還被害
    人新福鶯公司，是依被告犯罪情狀觀之，顯可憫恕，認科以
    法定最低刑度仍嫌過重，乃依刑法第59條規定酌量減輕其刑
    ，使其刑罰輕重得宜，罰當其罪，俾符罪刑相當原則。爰審
    酌被告本理依循正當途徑賺取財物，竟因一時心起貪念，利
    用職務上之便以詐欺及業務侵占之手段，騙取被害人新福鶯
    公司之財物，造成被害人受有財產上之損害，惟念其犯後已
    知坦承犯行，態度尚稱良好，並與被害人新福鶯公司達成和
    解，表示願意給付被害人38萬元賠償其所受之損害（現已給
    付28萬5 千元），被害人新福鶯公司之法定代理人甲○○亦
    於本院審理中當庭表示願意給予被告自新之機會，並同意就
    尚未給付之賠償金9 萬5 千元部分，提供被告繼續服務於新
    福鶯公司以工作抵債之機會，另請求本院就被告上開犯行從
    輕量刑，有本院98年7 月22日調解紀錄表、98年12月9 日準
    備程序筆錄、99年1 月13日準備程序、審判程序筆錄、99年
    3 月31日訊問筆錄、審判程序筆錄各1 份及被害人新福鶯公
    司之法定代理人甲○○所提出之15萬元收據1 紙附卷可考，
    兼衡被告犯罪之動機、目的、手段、智識程度、家庭經濟狀
    況等一切情狀，分別量處如主文所示之刑，並均諭知易科罰
    金之折算標準。又被告行為時，刑法第41條第2 項原規定：
    「前項規定（即易科罰金之折算標準）於數罪併罰，其應執
    行之刑未逾6 個月者，亦適用之。」，該規定於98年1 月21
    日修正公布為：「第1 項至第3 項規定於數罪併罰，其應執
    行之刑未逾6 個月者，亦適用之。」，並移列於同條第8 項
    ，且自98年9 月1 日起施行（其關於數罪併罰，數宣告刑均
    得易科罰金，而定應執行之刑逾6 個月者，排除適用同條第
    1 項得易科罰金之規定部分，經司法院大法官釋字第662 號
    解釋宣告自該解釋公布之日起失其效力）。嗣刑法第41條第
    8 項復於98年12月15日修正為「第1 項至第4 項及第7 項之
    規定，於數罪併罰之數罪均得易科罰金或易服社會勞動，其
    應執行之刑逾6 月者，亦適用之。」，並自98年12月30日公
    布施行。經依刑法第2 條第1 項但書規定，以從舊從輕原則
    比較結果，98年12月15日修正、同年月30日公布施行之刑法
    第41條第8 項規定較有利於被告而應予適用，再就被告上開
    各罪定應執行之刑，且諭知易科罰金之折算標準。
三、扣案如附表一、附表二編號2 所示支票及貨品簽收單上偽造
    「傅鼎翔」名義之署押（即簽名）2 枚、附表二編號1 所示
    銷貨單上偽造「楊麟麒」名義之署押（即簽名）1 枚、附表
    二編號3 所示出貨單上偽造「陳秋雅」名義之署押（即簽名
    ）1 枚，不問屬於犯人與否，均應依刑法第219 條規定宣告
    沒收。至被告於附表一所示支票背面偽造之支票背書，業經
    被告行使並交付予被害人新福鶯公司，並非被告所有供本件
    犯罪所用之物，亦非屬義務沒收之物，故不另宣告沒收，併
    此敘明。
據上論斷，應依刑事訴訟法第299 條第1 項前段、第273 條之1
第1 項、第310 條之2 、第454 條第2 項，刑法第216 條、第21
0 條、第217 條第1 項、第336 條第2 項、第339 條第1 項、第
55條、第47條第1 項、第59條、第51條第5 款、第41條第1 項前
段、第219 條、修正後刑法第41條第8 項，刑法施行法第1 條之
1 第1 項、第2 項前段，判決如主文。
本案經檢察官簡志龍到庭執行職務。
中    華    民    國    99    年    4     月    21    日
                  臺灣士林地方法院刑事第一庭
                          法  官  洪英花
以上正本證明與原本無異。
如不服本判決應於收受判決後10日內向本院提出上訴書狀，並應
應敘述具體理由。其未敘述上訴理由者，應於上訴期間屆滿後20
日內向本院補提理由書(均須按他造當事人之人數附繕本)「切勿
逕送上級法院」。
                          書記官  趙彩彤
中    華    民    國    99    年    4     月    21    日
附錄本判決論罪科刑法條依據：
刑法第216 條
行使第210 條至第210 條之文書者，依偽造、變造文書或登載不
實事項或使登載不實事項之規定處斷。
刑法第210 條
偽造、變造私文書，足以生損害於公眾或他人者，處5 年以下有
期徒刑。
刑法第217 條第1 項
偽造印章、印文或署押，足以生損害於公眾或他人者，處3 年以
下有期徒刑。
刑法第336 條
對於公務上或因公益所持有之物，犯前條第1 項之罪者，處1 年
以上7 年以下有期徒刑，得併科5 千元以下罰金。
對於業務上所持有之物，犯前條第1 項之罪者，處6 月以上5 年
以下有期徒刑，得併科3 千元以下罰金。
前二項之未遂犯罰之。
刑法第339條第1 項
意圖為自己或第三人不法之所有，以詐術使人將本人或第三人之
物交付者，處5 年以下有期徒刑、拘役或科或併科1 千元以下罰
金。
附表一：
┌─┬─────┬──────┬──────┬─────┬───────┬─────────┐
│編│  發票人  │   發票日   │支票票據號碼│ 票面金額 │   付款銀行   │偽造位置及偽造內容│
│號│          │            │            │ (新臺幣) │              │                  │
├─┼─────┼──────┼──────┼─────┼───────┼─────────┤
│1.│橋登國際企│97年12月15日│FV0000000   │ 280,000元│合作金庫商業銀│支票背面偽造「傅鼎│
│  │業股份有限│            │            │          │行大同分行    │翔」名義之背書署押│
│  │公司      │            │            │          │              │（即簽名）1 枚    │
│  │          │            │            │          │              │                  │
└─┴─────┴──────┴──────┴─────┴───────┴─────────┘
附表二：
┌──┬─────────────┬─────────┬─────────┬─────────┐
│編號│         單據名稱         │銷貨日期/貨單日期 │銷貨憑證/貨單編號 │偽造位置及偽造內容│
├──┼─────────────┼─────────┼─────────┼─────────┤
│ 1. │佑安國際有限公司/新福鶯交 │   97年8 月29日   │    00000000000   │客戶簽章欄上偽造「│
│    │通器材有限公司銷貨單      │                  │                  │楊麟麒」名義之署押│
│    │                          │                  │                  │（即簽名）1枚。   │
├──┼─────────────┼─────────┼─────────┼─────────┤
│ 2. │新福鶯交通器材有限公司貨品│   97年9 月9 日   │      004710      │簽收欄上偽造「傅鼎│
│    │簽收單                    │                  │                  │翔」名義之署押（即│
│    │                          │                  │                  │簽名）1枚。       │
├──┼─────────────┼─────────┼─────────┼─────────┤
│ 3. │佑安國際有限公司/新福鶯交 │   97年9 月25日   │    0000000000    │簽收欄上偽造「陳秋│
│    │通器材有限公司出貨單      │                  │                  │雅」名義之署押（即│
│    │                          │                  │                  │簽名）1 枚。      │
└──┴─────────────┴─────────┴─────────┴─────────┘

司法院資訊處製作；財團法人民間司法改革基金會備份。
